【裁判字號】    92,簡上,48
【裁判日期】    920627
【裁判案由】    竊盜
【裁判全文】
臺灣板橋地方法院刑事判決                          九十二年度簡上字第四八號
    上  訴  人
    即  被  告  甲○○
右列上訴人因不服本院板橋簡易庭於九十一年十一月二十七日刑事簡易判決（九十一
年度板簡字第一九二五號）提起上訴（原聲請簡易判決處刑案號九十一年度偵字第一
九一九八號），本院管轄第二審之合議庭判決如左：
    主  文
原判決撤銷。
甲○○無罪。
    理  由
一、聲請意旨略以：被告甲○○意圖為自己不法之所有，於民國（下同）九十一年九
    月二十五日二十三時許，在台北縣板橋市○○路○段七十巷二十六號前，竊取乙
    ○○所有車號ＦＤ三─二三三號重型機車一部，得手後隨即騎離現場，做為自己
    代步之工具使用，嗣於同年九月二十六日十五時許，為警循線通知甲○○到案說
    明後，始當場查獲，因認被告係犯刑法第三百二十條第一項之竊盜罪嫌。
二、按犯罪事實應依證據認定之，無證據不得推定其犯罪事實。又不能證明被告犯罪
    者，應諭知無罪之判決，刑事訴訟法第一百五十四條、第三百零一條第一項前段
    分別定有明文。而認定不利於被告之事實，須依積極證據，苟積極證據不足為不
    利於被告事實之認定時，即應為有利於被告之認定，更不必有何有利之證據，最
    高法院三十年上字第八一六號判例參照）。
三、公訴人係以甲○○於警詢、偵查中之自白、被害人乙○○之指訴、贓物認領保管
    單為其依據，惟查：
  (一)被告固坦承騎乘莊正焜之機車回家之事實，惟堅詞否認有何竊盜犯意，辯稱：我
    沒有意圖竊盜，我的車子與被害人的車子是同型同款，當天下午六點多，我舅舅
    彭廣炎打電話給我，叫我去作客，我就去我舅舅家，我舅舅與被害人是住同一棟
    樓的隔壁鄰居，我將我自己的機車，光陽一二五ＣＣ，白色的機車，停在對面的
    空地，我晚上十一點多到樓下，那時光線不是很清楚，我又有喝酒，所以就牽錯
    車子，剛好被害人的鑰匙又插在上面，所以騎著就走了，我跟我舅舅都住在雙十
    路三段，他住七十巷，我住十八巷，到第二天下午一、二點，我舅舅打電話來問
    我是怎麼回家的，為何我的車子還在他家樓下，我說我是騎自己機車回家，他要
    我想清楚後再回答，我才想到，當時我去牽車子時，旁邊還有一台一樣的車子，
    我一發現，就趕快把車子騎到江子翠派出所，我真的是一時疏忽騎錯車子，我在
    警局時，警察叫我認罪，說這樣罪比較輕，我才承認等語，與其於警詢中所述：
    因為我有一台相同的摩托車，他的鑰匙又插在上面，我常常喝酒醉，我的東西忘
    東忘西的，我以為是我的車子，所以我就騎回家睡覺，經家人轉述之後，知道說
    出事情了，騎錯車子了，我就趕快騎來警察局之情節相符，經本院勘驗警詢錄音
    帶並製有譯文一份在卷可稽，是被告於警詢、偵查中承認「竊盜」，應係指伊承
    認自己有騎走被害人機車之事實，但並未承認其有不法所有之意圖自明。
  (二)次查：證人張正文到庭結證稱：本件是車主乙○○到派出所報案，他說他鄰居的
    車子停在他原來停車的地方，我們就去找車主，車主是彭廣炎，我去他家裡問他
    們昨天幾點回來？回來時車上有幾個人？我有跟他說樓下有機車被偷走，看他知
    不知道是誰偷的，他說他也不知道，後來被告就自己到警察局來，在他來之前，
    我們並不知道是誰偷的等語（見九十二年六月二十日訊問筆錄）；又證人彭廣炎
    到庭證稱：派出所警員來找我，警員說我隔壁鄰居的車子不見了，我後來就打電
    話給被告問他怎麼回去，他說他是騎機車回去，我說那你的車子怎麼還在我樓下
    等語明確，而被告確實擁有一台白色光陽牌之重型機車，業據其提出機車照片及
    中華民國交通部機器腳踏車行車執照核閱無訛，應堪認定。是被告既已有交通工
    具，當無將自己所有之機車，停放在案發現場，卻竊取被害人之機車騎乘返家之
    必要；且被害人之鑰匙確實插在機車上，嗣後由被害人領回機車及鑰匙一把乙節
    ，亦有贓物認領保管單可稽，故被告所辯，因為晚上十一點視線不佳，自己又喝
    了酒，因被害人鑰匙剛好插在機車上，所以迷迷糊糊間認錯車子，到隔天舅舅彭
    廣炎打電話來問伊是怎麼回家的，經回想才發現騎錯車等語，尚堪採信。
  (三)綜上，本件被告雖然有騎乘被害人所有之機車返家之事實，然主觀上既係出於誤
    認，而無證據證明係為自己不法所有之意圖所為，係屬不能證明被告犯竊盜罪，
    原審未加詳查，認定被告之罪行並據以論罪科刑，尚有未當，本案被告之上訴為
    有理由，應由本院予以撤銷改判，為無罪之諭知。
據上論斷，應依刑事訴訟法第四百五十五條之一第一項、第三項、第三百六十九條第
一項前段、第三百六十四條、第三百零一條第一項，判決如主文。
本案經檢察官李海龍到庭執行職務。
中      華      民      國    九十二    年      六      月    二十七    日
                                 臺灣板橋地方法院刑事第三庭
                                     審判長  法  官  鄭水銓
                                             法  官  侯志融
                                             法  官  蕭一弘
右正本證明與原本無異
如不服本判決，應於判決送達後十日內向本院提出上訴狀（應附繕本），上訴於臺灣
高等法院。
                                          書記官    郭玉芬
中      華      民      國      九十二      年    六    月    二十七    日


司法院資訊處製作；財團法人民間司法改革基金會備份。
